Inventaris van het archief van het Syndicaat voor Brandstofveredeling Brickcarbo, (1919) 1933-1967
Nationaal Archief, Den Haag
Brickcarbo
1919-1967
merendeel 1933-1967
I20597
1.90 meter; 46 inventarisnummers.
Normale geschreven, getypte en gedrukte documenten, geen bijzondere handschriften.
Nationaal Archief, Den Haag
Syndicaat voor Brandstofveredeling, Brickcarbo, 1933-1967
Het archief van het Syndicaat voor Brandstofveredeling, Brickcarbo, 1933-1967, bevat diverse akten, waaronder de stichtingsakte met bijlagen inzake concessies en patenten, notulen met correspondentie (1931-1946), doorslagen van uitgaande brieven, diverse bestuursstukken, alsmede een aantal thematische dossiers over aandeelhouders, betrokken personen (w.o. wetenschappers), ertsen en mijnbouwmaatschappijen. Voorts zijn er relevante wetenschappelijke en technische artikelen en dossiers, een patentdossier en enige persoonlijke stukken opgenomen in het archief.
Archiefvorming
Geschiedenis van de archiefvormer
Brickcarbo is een samenwerkingsverband van mijnbouwmaatschappijen in Nederlandsch-Indië, waarvan het hoofdkantoor in Nederland gevestigd is. Deze bedrijven vormen een syndicaat dat onderzoek verrichtte naar de veredeling van brandstoffen die in Nederlandsch-Indië werden gewonnen. Dit zou de oplossing moeten worden van het probleem dat uit Nederlandsch-Indië afkomstige steenkool minder geschikt was voor de metaalindustrie.
De oorspronkelijke statuten waren gebaseerd op de exploitatie en het beheer van een Duits patent op de veredeling van brandstoffen. Tijdens de ontwikkeling van het syndicaat werden verschillende andere patenten ingebracht, met name op het gebied van nikkelwinning. Vanaf 1935 beheerde het syndicaat dus diverse patenten "op mijnbouwkundig, metallurgisch, chemisch en ander gebied"; hierin had met name Billiton met enkele dochtermaatschappijen een groot aandeel. Er werd nauw samengewerkt met de Mijnbouwmaatschappij Celebes.
De werkzaamheden van Brickcarbo verplaatsten zich van brandstofveredeling naar ertswinning in het algemeen. De werkzaamheden werden derhalve afhankelijk van de band die het syndicaat met de Nederlandse koloniën had en niet van de oorspronkelijke contacten met het Berlijnse bedrijfsleven. Het syndicaat staakte derhalve zijn werkzaamheden in de periode 1940-1945 en de hervatting van de activiteiten werd door de onafhankelijkheid van Indonesië beïnvloed.
Geschiedenis van het archiefbeheer
De verwerving van het archief
De rechtstitel is (nog) onbekend
2.20
Aanwijzingen voor de gebruiker
Openbaarheidsbeperkingen
Volledig openbaar.
Materiële beperkingen
Aanvraaginstructie
Openbare archiefstukken kunnen online worden aangevraagd en gereserveerd. U kunt dit ook via de terminals in de studiezaal van het Nationaal Archief doen. Om te kunnen reserveren dient u de volgende stappen te volgen:
U maakt een profiel aan op www.gahetna.nl, en logt vervolgens in
Via de archiefinventaris (alleen de beschrijvingen met rode nummers) selecteert u het gewenste archiefstuk door op de knop 'Reserveren' te klikken
In het volgende scherm geeft u aan op welke dag u het archiefstuk wilt inzien
Indien u zich bevindt in de studiezaal en een tafelnummer heeft ontvangen kunt u dit nummer vermelden. Als u geen tafelnummer heeft kunt u tafelnummer 777 laten staan
Vervolgens bevestigt u uw reservering door deze te versturen.
Verwant materiaal
Beschikbaarheid van kopieën
Beschrijving van de series en archiefbestanddelen
- Notulen van vergaderingen, met correspondentie., 1931-1946; 1
- Doorslagen van uitgaande brieven., 1949-1951; 2
- Dossiers "Diversen bestuur"., 1933-1940; 3
- Dossiers, genummerd., 1933-1967; 4-27
  - Dossier 5: Doorlopende post aan aandeelhouders. 1938-1963, 4
  - Dossier 22: C.L. van Nes. 1933-1958, 5-6
    - Bestanddeel 1, 5
    - Bestanddeel 2, 6
  - Dossier 24: N. van Zalinger. 1933-1958, 7
  - Dossier 25: H.J. Bekkering. 1933-1952, 8
  - Dossier 26: K.O. Slingervoet Ramondt. 1933-1957, 9
  - Dossier 28: J. van de Velde. 1934-1953, 10
  - Dossier 34: A.C.G. van Proosdij. 1934-1938, 11
  - Dossier 57: E.G. Wesselink. 1937-1951, 12
  - Dossier 83: M.H. Caron. 1933-1945, 13
  - Dossier 84: A. van der Deure. 1933-1951, 14
  - Dossier 92: Nikkel. 1934-1952, 15
  - Dossier 93: Exloitatie nikkel op Celebes. 1934-1937, 16
  - Dossier 93b: Nikkel, persberichten. 1933-1952, 17
  - Dossier 94: Koninklijke Paketveert Maatschappij, 18
  - Dossier: J.R. Clifford Kocq van Breugel. 1933-1962, 19
  - Dossier 110: Grondertsen in Suriname. 1936-1937, 20
  - Dossier 111: Borneo ijzerertsen. 1935, 21
  - Dossier 113: Commissie van onderzoek. 1935-1937, 22
  - Dossier 115: Oost Borneo Maatschappij. 1935-1945, 23
  - Dossier 116: N.V. Mijnbouwmaatschappij Stannum. 1935-1963, 24
  - Dossier 117: Ministerie van Koloniën. 1938, 25
  - Dossier 120: J.G. Happel. 1935-1951, 26
  - Dossier 122: Mijnbouwmaatschappij Celebes. 1931-1967, 27
- "Eigen stukken", diverse akten., 1938-1940; 28
- Tabellarisch kasboek., 1933-1954; 29
- Stichtingsakte en bijlagen inzake concessies en patenten., 1933-1934; 30
- Dossier inzake een contract met Delkeskapp in Duitsland., 1933; 31
- Manuscript van M.H. Caron: Technisch-wetenschappelijk onderzoek betreffende de verwerking van oxidische en silicaat-nikkelertsen langs hydrometallurgische weg., z.j. (ca. 1934); 32
- Dossiers "Diversen techniek", voorzien van een lijst., 1935; 33-34
  - Nr. 1-25, 33
  - Nr. 26-50, 34
- Dossiers inzake patenten, nr. 1-11., 1941-1955; 35
- Diverse onderzoeksrapporten en wetenschappelijke stukken., 1933-1957; 36
- Dossier inzake asfalttechniek in Ragusa (Italië)., 1933; 37
- Stukken betreffende consortiums: International Nickel Co., Canada; Syndicaat voor Carbortechniek; Billiton; Mijnbouwmaatschappij Celebes., 1933-1939; 38
- Informele correspondentie tussen M.H. Caron en J.G. Happel., 1955-1959; 39
- Diverse bestuursstukken., 1933-1950; 40
- Ingekomen financiële verslagen van de Mijnbouwmaatschappij Celebes., 1938-1950; 41
- Manuscripten van wetenschappelijke artikelen van prof. M.H. Caron., 1933-1939; 42
- Documentatie inzake mijnbouwkundige aangelegenheden, in het bijzonder nikkelwinning., 1933-1950; 43
- Persoonlijke archiefstukken van prof. C.L. van Nes:, 44
  - Manuscripten van W. Meijer over de Nederlandse volksgemeenschap en de nieuwe orde in 1940
  - Pamfletten van het Nederlands Verbond tegen verdragen met Indonesië. Juli 1946
- Archief van J.G. Happel als commissaris van de N.V. Internationale Nautische Handel Maatschappij., 1919-1936; 45
- Foto van de directie., z.j; 46